臺灣新北地方法院刑事判決
110年度訴字第537號
公  訴  人  臺灣新北地方檢察署檢察官
被      告  王文正




指定辯護人 本院公設辯護人湯明純  
上列被告因強盜等案件，經檢察官提起公訴（110年度偵字第104
19號），本院判決如下：
    主  文
甲○○犯攜帶兇器強盜罪，處有期徒刑柒年陸月。又犯傷害罪，處
有期徒刑參月，如易科罰金，以新臺幣壹仟元折算壹日。
    事  實
一、甲○○意圖為自己不法之所有，基於攜帶兇器強盜之犯意，於
    民國110年3月18日凌晨1時36分許，在新北市土城區學府路1
    段1巷口，搭乘丙○○所駕駛車號000-0000號營業小客車（下
    稱系爭小客車），上車坐於後座，於丙○○駕駛系爭小客車行
    經新北市土城區延和路某處之際，甲○○手持其所有在客觀上
    足以對人之生命身體安全構成威脅之水果刀1把（下稱系爭
    水果刀），從系爭小客車後座，對丙○○比出刺其臉部動作，
    以向其索取新臺幣（下同）2,000元，丙○○則稱：我剛出來
    跑車，還沒賺錢等語，甲○○又以系爭水果刀壓在丙○○肩膀上
    ，恫稱：「你還沒到派出所之前，你已經倒在那裏，你信嘸
    」、「我跟你說，我不是只帶這支哦，關掉」、「鑰匙給我
    拔掉」、「你賣逼我抓狂哦」、「電火關掉，鑰匙給我拔掉
    ，你給我試，鑰匙拔掉，不然我拿另外一支出來，看你大支
    還是我」等語（台語），以此強暴、脅迫方式，數次要求丙
    ○○熄火，並改由甲○○開車，至使丙○○因驚恐懼怕而不能抗拒
    ，應允甲○○要求，在新北市土城區金城路與延和路交叉路口
    熄火停車，丙○○先從駕駛座走出，甲○○再下車由車頭前方繞
    到駕駛座旁，丙○○復在駕駛座旁與甲○○拉扯，甲○○先開啟車
    門進入駕駛座，由甲○○駕駛並控制系爭小客車行向，以此方
    式強盜系爭小客車得逞。丙○○則為保護其所有之系爭小客車
    ，亦開門進入後方座位，嗣甲○○駕駛系爭小客車，疾速行駛
    於新北市土城區金城路3段道路，並在車內對丙○○揚言：「
    要死大家一起死」等語，並衝撞該路段旁之捷運工程施工護
    欄後，系爭小客車遂停止在新北市土城區金城路3段272號前
    ，致系爭小客車受有右側車頭、車門、避震器、保險桿及後
    車箱毀壞。丙○○見系爭小客車已靜止，欲打開後座車門離去
    時，甲○○另基於傷害他人身體之犯意，持系爭水果刀，自駕
    駛座刺向丙○○之臉部，致使丙○○受有左臉頰穿刺撕裂傷5公
    分、左眉撕裂傷1公分等傷害。
二、案經丙○○訴由新北市政府警察局土城分局報告臺灣新北地方
    檢察署檢察官偵查起訴。
    理  由
一、關於本案證據能力之意見：
　　㈠按被告以外之人於審判外之言詞或書面陳述，除法律有規
      定者外，不得作為證據，刑事訴訟法第159條第1項固定有
      明文；惟被告以外之人於審判外之陳述，雖不符同法第15
      9條之1至第159之4之規定，而經當事人於審判程序同意作
      為證據，法院審酌該言詞陳述或書面陳述作成時之情況，
      認為適當者，亦得為證據。又當事人、代理人或辯護人於
      法院調查證據時，知有第159條第1項不得為證據之情形，
      而未於言詞辯論終結前聲明異議者，視為有前項之同意，
      同法第159條之5第1、2項亦定有明文。查被告及辯護人對
      於下列被告以外之人審判外以言詞或書面陳述之證據能力
      ，於本院審理時均陳明不爭執之意旨（見110年度訴字第5
      37號卷【下稱本院卷】第402至406頁），迄言詞辯論終結
      時，亦未聲明異議（見本院卷第406至414頁），本院審酌
      此部分審判外陳述之證據取得過程並無瑕疵，且與待證事
      實具有關連性，其證明力無明顯過低之情形，以之作為證
      據應屬適當，均得作為證據。
　　㈡至非供述證據之書證、物證則無傳聞法則規定之適用，如
      該非供述證據非出於違法取得，並已依法踐行調查程序，
      即不能謂其無證據能力。查下列非屬供述證據之書證，並
      無證據證明有出於違法取得之情形，復經本院依法踐行調
      查程序，自均有證據能力。
二、認定犯罪事實所憑之證據及理由：
　　上開犯罪事實，業據證人即告訴人丙○○於警詢、偵查中及本
    院審理時證述明確（見110年度偵字第10419號【下稱偵卷】
    第29至31、101至103頁、本院卷第397至401頁），而證人即
    被告母親陳麗明於警詢時亦證述在卷（見偵卷第33至35頁）
    ，且被告於本院審理時坦承：「（你在亞東醫院精神科醫師
    鑑定時，是否表示你當時在告訴人計程車上拿刀出來，其實
    真正的目的是想要搶他的計程車，是否如此？）是。」等語
    （見本院卷第408頁），並有案發當時對話譯文（見偵卷第4
    9至50頁）、新北市政府警察局土城分局警員職務報告3份（
    見偵卷第51、75、125頁）、監視器翻拍照片10張（見偵卷
    第53至57頁）、被害人傷勢照片4張（見偵卷第58至59頁）
    、車輛撞擊護欄後之毀損照片8張（見偵卷第60至63頁）、
    被告遭逮捕時照片1張（見偵卷第65頁）、衛生福利部雙和
    醫院診斷證明書（見偵卷第107頁）、新北市政府警察局110
    年4月6日新北警鑑字第1100637474號鑑驗書（見偵卷第129
    至131）、新北市政府警察局土城分局110年6月4日新北警土
    刑字第1103704083號函檢附丙○○遭強盜案現場勘察報告1份
    （見本院卷第97至148頁）、亞東醫院精神鑑定報告書（見
    本院卷第337至345頁）、本院勘驗筆錄及附件（見本院卷第
    352至367頁）、被告及告訴人庭繪兇器形狀大小圖樣（見本
    院卷第419至421頁）各1份附卷可稽。本案事證明確，被告
    上開犯行堪以認定，應依法論科。
三、對於被告及辯護人之辯解不予採納之理由：　
　　訊據被告固坦承強盜2,000元未遂及毀損系爭小客車之事實
    ，惟矢口否認有何前揭加重強盜之犯行，辯稱：我不是要搶
    車，我是嚇到就很緊張云云；辯護人則辯以：被告主張其係
    持剪刀犯案，且本件並未查扣被告持以犯案物品，故證人丙
    ○○指訴被告持水果刀犯案是否屬實，不無疑問。又被告雖於
    亞東醫院精神鑑定時自白其當初是要強盜告訴人計程車，然
    基於醫病關係，此部分原屬不該公開內容，且此部分內容係
    醫師記載，並非被告經警方、檢察官或法官訊問後製作之筆
    錄，自難據為不利被告之認定。且被告當時係因強盜金錢未
    果，慌張之際，急於駕駛系爭小客車逃離現場，被告僅以系
    爭小客車作為逃逸工具，並無不法所有意圖，故被告所為係
    犯強盜未遂罪。㈡被告爭執並未持水果刀強迫告訴人與之換
    座，且證人丙○○於審理時證稱：我的計程車很新，我不甘讓
    他把車開走，我就坐上後座等語，而勘驗監視器畫面顯示告
    訴人已數度離開計程車，又再度跑回車旁與被告拉扯，並於
    被告坐上駕駛座後，告訴人自行打開車門上車等情，足見被
    告無強押告訴人進入計程車後座之強制犯行。㈢被告當時在
    駕車途中，與告訴人發生拉扯，一手開車，一手反抗告訴人
    ，才造成告訴人受傷，請審酌被告有無傷害故意云云。經查
    ：
　　㈠證人丙○○於本院審理時證述：當日凌晨一點半左右，在土
      城學府路時被告搭上我的計程車，他坐在後座，我問他要
      去哪？被告說往前走。我經過土城看守所大門以後，因為
      該路段比較暗，被告說他需要二千元，我說我剛出來跑車
      還沒有錢，接著我就繼續開車轉延和路方向，到延和路之
      後，他拿出水果刀比出要刺我臉的動作，並同時強調要我
      拿二千元，我說剛出來沒有錢，我還是繼續開車，他刀子
      壓在我肩膀上，叫我熄火，他說他要開車，我就熄火，他
      很快下車跑到我的駕駛座旁，他就開車門叫我下車，我就
      下車，他叫我坐後座，所以我就繞到後座去坐，我沒有跑
      掉是因為我計程車很新，我不甘讓他把車開走，我就坐上
      後座，接著換被告開車等語（見本院卷第397頁）。且被
      告於本院審理時坦承：「（你在亞東醫院精神科醫師鑑定
      時，是否表示你當時在告訴人計程車上拿刀出來，其實真
      正的目的是想要搶他的計程車，是否如此？）是。」等語
      （見本院卷第408頁），是被告經本院訊問後已承認上情
      ，並非逕以亞東醫院精神鑑定報告書所記載被告陳述內容
      （見本院卷第343頁）為本件認定事實之基礎。復經本院
      分別諭知被告、告訴人當庭繪製兇器形狀大小圖樣後，加
      以比對，由其等所繪製圖樣顯示之兇器形狀雖略有不同，
      惟兇器大小則相符合，有被告及告訴人庭繪兇器形狀大小
      圖樣各1紙附卷可憑（見本院卷第419至421頁），且被告
      於本院審理中自承：（你拿的這個剪刀是什麼做的?）半
      鐵半塑膠，前端的部分是鐵，握的地方是塑膠等語（見本
      院卷第408頁），而證人丙○○於警詢、偵查及本院審理時
      均一致證述：被告拿出水果刀等語（見偵卷第30至31、10
      1至102頁、本院卷第397至401頁），參照丙○○所受傷勢為
      「左臉頰穿刺撕裂傷5公分、左眉撕裂傷1公分」乙節，有
      被害人傷勢照片4張及衛生福利部雙和醫院診斷證明書1紙
      附卷可按（見偵卷第58至59、107頁）。足見被告所持有
      者，係屬在客觀上足以對人之生命身體安全構成威脅之水
      果刀1把，堪可認定。是被告之辯護人辯稱：本件未查扣
      被告犯案物品，證人丙○○指訴被告持水果刀犯案是否屬實
      云云，不足憑採。
　　㈡本院勘驗檔案㈢即「計程車金城延和.MOV」（錄影長度：2
      分40秒）結果如下：
      此期間該計程車停放在路旁，斑馬線前，行車記錄器錄影
      鏡頭朝擋風玻璃前方拍攝（被告與告訴人以台語對話）
      被告:手機給我。
      告訴人:我欠你哦？我是欠你喔，我第一個客人，你就要 
              搞這套，你快落啦。
      被告:按乃我就很不好意思啊哦。
      告訴人:拜託你快下去好嘸。
      被告:我就真不好意思呀哦。
      告訴人:不好意思甚麼，不要說一些有的沒有啦，你快落 
              去好嘸。
      被告:你那真正要博這麼硬，我就真正沒法度呀哦。
      告訴人:博這麼硬？我欠你哦？是我欠你哦？
      被告:嘸要緊，你錄影。
      告訴人:你要落，還是不落？嘸我給你載你去派出所。
      被告:你還沒到派出所之前，你已經倒在那裏，你信嘸。
      告訴人:我度啊出來，度啊出來，我欠你的喔。
      被告:兩千塊攏無哦？
      告訴人:一、二千塊？我就度出來你聽嘸喔。
      被告:免找喔？攏免找哦？你A賽電話關掉嘸。
      告訴人:我是按怎就電話關掉？
      【此時有二人在車內拉扯的聲音】
      告訴人：我電話關掉啦。
      被告:關掉。
      告訴人:我電話關掉啦。
      被告:關掉。
      告訴人:你給我放，我開開A啦。
      被告:我跟你說，我不是只帶這支哦，關掉。
      告訴人:要我開開A。
      被告:鑰匙給我拔掉。
      告訴人:我。
      被告:你賣逼我抓狂哦。
      告訴人:我實在沒錢啦，我才出來，就沒付。
      被告:我跟你說，我跟你好聲好勢，我給你綁(拔)起來， 
            鑰匙拔掉，手機拿掉，按乃A賽嘸？攏無代誌，A賽
             嘸。
      告訴人:好，你放落，我落。
      被告:電火關掉，鑰匙給我拔掉，你給我試，鑰匙拔掉， 
            不然我拿另外一支出來，看你大支還是我。
      告訴人:(言語不清)。
　　　被告:幹你娘，真正好話跟你講，你。
　　　此有本院勘驗筆錄及附件在卷可佐（見本院卷第353至355
      、360至362頁）。
　　㈢本院勘驗檔案㈠即「R108-L07-106-D47-1.延和路207號往金
      城路方向全景(108_0)-00000000-000000.mp4」結果如下
      ：     
      錄影畫面顯示時間01：46：25至01：46：55，告訴人先從
      駕駛座走出來，向計程車車尾走去，被告再從計程車右後
      車門走出，向車頭前方繞往計程車駕駛座旁，告訴人返回
      計程車駕駛座旁附近，與被告拉扯，告訴人再次往計程車
      車尾跑去後，告訴人又再回到計程車駕駛座旁與被告發生
      拉扯，被告先開門進入駕駛座後，告訴人也開門進入計程
      車左後方座位內，該計程車駛離上開地點。
      此有本院勘驗筆錄及附件在卷可佐（見本院卷第358至360
      頁）。
      由上可知，被告甲○○手持系爭水果刀，從系爭小客車後座
      ，先對告訴人丙○○比出刺臉部動作，並索取2,000元，告
      訴人稱：我剛出來跑車，還沒賺錢等語，被告又以系爭水
      果刀壓在告訴人肩膀上，恫稱：「你還沒到派出所之前，
      你已經倒在那裏，你信嘸」、「我跟你說，我不是只帶這
      支哦，關掉」、「鑰匙給我拔掉」、「你賣逼我抓狂哦」
      、「電火關掉，鑰匙給我拔掉，你給我試，鑰匙拔掉，不
      然我拿另外一支出來，看你大支還是我」等語（台語），
      以此強暴、脅迫方式，數次要求告訴人將系爭小客車熄火
      ，告訴人之身體及精神意志自主行使，應已受到重大之妨
      害，至使告訴人因驚恐懼怕而不能抗拒，遂應允被告之要
      求，在新北市土城區金城路與延和路交叉路口熄火停車，
      告訴人先從駕駛座走出，被告再下車由車頭前方繞到駕駛
      座旁，告訴人復在駕駛座旁與被告拉扯，被告則先開車門
      進入駕駛座後，由甲○○駕駛並控制系爭小客車，以此方式
      強盜系爭小客車得逞。是以，被告先以前揭強暴方式強盜
      金錢未遂後，再以前揭強暴、脅迫方式強盜系爭小客車得
      逞甚明。從而，被告之辯護人稱：被告僅以系爭小客車作
      為逃逸工具，並無不法所有意圖，故被告本件係犯強盜未
      遂罪；被告並未持水果刀強迫告訴人與之換座云云，委不
      足採。
　　㈣按犯強盜罪，於實行強暴行為之過程中，例如因拉扯致被
      害人受有傷害，乃施強暴之當然結果，固不另論傷害罪。
      惟強盜罪，並非以傷人為當然之手段，若行為人另具有傷
      害故意，且發生傷害結果，自應成立傷害罪名，若經合法
      告訴，並應負傷害罪責（最高法院98年度台上字第1145號
      判決意旨參照）。查證人丙○○於警詢中證述：第2次被告
      把我的車撞壞後，我想趁機逃跑，他還拿水果刀攻我的臉
      部，我的臉頰有割傷、在腹部及左手肘均有挫傷等語（見
      偵卷第30至31頁）。證人丙○○於偵查中證述：被告進入駕
      駛座開車，過程中有一直講要死一起死(台語)，他在與我
      更換駕駛這段期間，手上都一直拿著那一把刀，被告一上
      車後，就亂開去撞捷運的圍籬，撞了很多次，撞到車子不
      能發動停下來，我找機會要離開車子，當我要離開車子時
      ，被告就從駕駛座拿刀往後剌我，造成我受傷，我還是趕
      快打開車門往外逃跑，並喊救命，我要告他傷害等語（見
      偵卷第102頁），且證人丙○○於本院審理時亦證述：我坐
      上後座，接著換被告開車，他繼續拿刀比我的肩膀，他就
      開車從延和路左轉金城路，他開的很快，並亂撞捷運的護
      欄很多次，因為他要顧我，又要開車，他一直撞，然後撞
      到護欄就開不動，我就開車門下車喊救人，然後被告就下
      車，有一個騎機車的人停下來問我要不要報警，我就拜託
      他報警，被告看到該機車騎士就跑掉了。我在車上有被被
      告刺二刀，可能是因為我沒有給他錢，他刺我二刀，二刀
      都刺在臉部等語（見本院卷第397至389頁）。是證人丙○○
      前後之證述，互核相符，並有被害人傷勢照片4張及衛生
      福利部雙和醫院診斷證明書1紙附卷可按（見偵卷第58至5
      9、107頁）。足認被告駕駛系爭小客車撞到捷運護欄靜止
      後，見告訴人趁機離開之際，另行基於傷害之犯意，手持
      系爭水果刀刺向告訴人臉部，致使告訴人受有左臉頰穿刺
      撕裂傷約5公分、左眉撕裂傷1公分等傷害至明。是被告之
      辯護人稱：被告當時在駕車途中，與告訴人發生拉扯，才
      造成告訴人受傷云云，並不足採。
　　㈤綜上所述，被告及辯護人上開所辯內容，均不足採。
四、論罪科刑：
　　㈠按強盜罪，除係由強制行為（即手段行為）與取走行為（
      即目的行為）結合而成，兩者間尚必須具有相當嚴密之連
      帶關係。亦即以強制行為作為目的取走行為之前置手段，
      該強制行為更係直接作用於其欲取財之對象，透過此種緊
      密的結合關係（因果關係），方得以使個別的強制行為與
      取走行為被視為獨立之強盜行為。是強盜罪強制行為之動
      向，係在於即時的取走，而非以未來實現之手段達到取財
      目的，否則僅屬恐嚇取財之範疇。又強盜罪之強制行為，
      包括強暴、脅迫、藥劑、催眠術或他法，施用此等手段之
      程度，以客觀上足以壓抑被害人之意思自由，至使不能抗
      拒為已足。所謂「至使不能抗拒」，指其強制行為，就當
      時之具體事實予以客觀之判斷，足使被害人身體上或精神
      上達於不能或顯難抗拒之程度。所謂就當時之具體事實予
      以客觀之判斷，應以通常人之心理狀態為標準，綜合考量
      被害人（如年齡、性別、體能等）、行為人（如行為人體
      魄、人數、穿著與儀態、有無使用兇器、使用兇器種類等
      ）以及行為情況（如犯行之時間、場所等）等各種具體事
      實之情況，倘行為人所施之強制行為依一般人在同一情況
      下，其意思自由因此受到壓抑，即應論以強盜罪。至於被
      害人實際上有無抗拒行為，與本罪成立不生影響（最高法
      院105年度台上字第2714號裁判意旨參照）。查被告以系
      爭水果刀壓在告訴人肩膀上，並恫稱：「你還沒到派出所
      之前，你已經倒在那裹，你信嘸」等語之此強暴、脅迫方
      式，數次要求告訴人將系爭小客車熄火，告訴人遭受到被
      告前揭行為之威嚇、壓制下，其身體及精神意志自主行使
      ，應已受到重大之妨害，至使告訴人因驚恐懼怕而不能抗
      拒，遂應允被告之要求而熄火下車，被告自行開啟車門進
      入駕駛座等情，已如前述，則被告前揭強制行為即為本件
      攜帶兇器強盜行為之一部，不另論以刑法第304條之強制
      罪。
　　㈡又強盜罪之既、未遂區別，係以行為人是否已將被害人之
      財物監管權，移置於行為人自己實力支配下為準；易言之
      ，一旦行為人將被害人監管之財物，易手取得，致使被害
      人於一定之時間、空間內喪失控制權，而客觀上移歸行為
      人實力支配者，犯罪即屬既遂，行為人是否將之裝入自己
      口袋或提物袋，或離開現場，並非所問（最高法院105年
      度台上字第3440號判決意旨參照）。查被告以前揭強暴、
      脅迫方式，要求告訴人將系爭小客車熄火，至使告訴人不
      能抗拒，遂應允被告之要求而熄火停車，被告先開啟車門
      進入駕駛座後，由被告駕駛並實際控制系爭小客車行向，
      足見被告斯時已將告訴人系爭小客車之監管權，移置於被
      告實力支配下，致使告訴人於當時已喪失其控制權，至為
      灼明。是以，被告應論以攜帶兇器強盜系爭小客車既遂罪
      。
　　㈢惟按行為人於完成犯罪行為後，為確保或利用行為之結果
      ，而另為犯罪行為時，倘另為之犯罪行為係前一行為之延
      續，且未加深前一行為造成之損害或引發新的法益侵害，
      按之學理上所謂之「不罰之後行為」（或稱與罰後行為）
      ，固應僅就前一行為予以評價而論以一罪；惟若前後之行
      為已分別侵害數法益，後行為之不法內涵並已逾越前行為
      所該當犯罪不法內涵之範圍時，則另為之後行為顯具一般
      預防之必要性，而非屬不罰後行為之範疇，自應加以處罰
      ，否則即違反充分評價原則（最高法院100年度台上字第6
      621號判決意旨參照）。查被告強盜系爭小客車得手後，
      遂駕駛系爭小客車，疾速行駛於前揭道路上，並衝撞捷運
      工程施工護欄，致系爭小客車受有前揭毀壞乙節，已如前
      述，則被告強盜系爭小客車既遂後，已經侵害告訴人此財
      產法益，縱然被告再將系爭小客車毀損，並未加深告訴人
      前一強盜行為所造成之損害，是被告前揭毀損犯行，核屬
      不罰之後行為，爰不另論以毀損罪。
　　㈣按刑法第330條第1項之攜帶兇器強盜罪，係以行為人攜帶
      兇器強盜為其加重條件，此所謂兇器，其種類並無限制，
      凡客觀上足對人之生命、身體、安全構成威脅，具有危險
      性之兇器均屬之。查本件系爭水果刀，客觀上足以對人之
      生命、身體、安全構成威脅，具有危險性，應屬兇器，已
      如前述。是核被告所為，係犯刑法第330條第1項、第321
      條第1項第3款之攜帶兇器強盜罪、第277條第1項之傷害罪
      。起訴書認被告所為，係犯刑法第328條第4項、第1項強
      盜未遂、第304條第1項強制、第354條毀損、第277條第1
      項傷害等罪嫌，上開4罪，併請分論併罰云云，容有未洽
      ，然因本件之基本社會事實同一，且經本院於審判期日諭
      知是否應變更起訴法條時，檢察官即於言詞辯論時陳明應
      變更起訴書所引法條而改論被告以刑法第330條第1項之加
      重強盜罪（見本院卷第411頁），並予被告及辯護人辨明
      之機會，是本判決自無庸贅引刑事訴訟法第300條規定諭
      知應變更起訴法條。
　　㈤又被告所犯攜帶兇器強盜罪及傷害罪，犯意各別，行為互
      殊，應予分論併罰。公訴意旨認被告傷害行為係加重強盜
      之部分行為，不另論罪云云（見本院卷第411頁），容有
      誤會，應予指明。
　　㈥查被告前因公共危險案件，經本院以109年度交簡字第1658
      號判決處有期徒刑2月，併科罰金新臺幣2萬元確定，並於
      110年1月19日易科罰金暨繳納罰金執行完畢，有臺灣高等
      法院被告全國前案紀錄表各1份在卷可稽，是被告於有期
      徒刑執行完畢後，5年以內，故意再犯本件有期徒刑以上
      之罪，為累犯，惟考量被告過去並無財產犯罪或暴力行為
      前科，且罹患精神官能性憂鬱症，爰不依刑法第47條第1
      項規定加重其刑。
　　㈦按行為時因精神障礙或其他心智缺陷，致其辨識行為違法
      或依其辨識而行為之能力，顯著減低者，得減輕其刑，刑
      法第19條第2項定有明文。經查，本院就被告於案發時之
      精神狀況囑託亞東紀念醫院為司法精神鑑定，該醫院整合
      本案犯罪過程、鑑定原因及事由、個人史及病史、精神狀
      態檢查、精神狀態與犯案經過、鑑定結果及結論認為：被
      告之臨床診斷為⒈精神官能性憂鬱症，⒉安非他命濫用病史
      ，⒊酒精濫用疾患。被告於犯案當時，其辨識行為之違法
      或依其辨識而行為之能力並未達明顯減損之程度等情，有
      上開醫院110年9月27日精神鑑定報告書在卷可稽（見本院
      卷第337至345頁），審酌該鑑定機關係根據被告之本案犯
      罪過程、鑑定原因及事由、個人史及病史、精神狀態檢查
      、精神狀態與犯案經過等情事，而作成綜合研判，且本院
      觀察被告於準備程序及審判期日陳述及對答均順暢流利等
      情形，足認上開鑑定結果具有相當之論據，應屬可採。是
      被告於前揭行為時，其辨識行為之違法或依其辨識而行為
      之能力，並未達明顯減損之程度，核與刑法第19條第2項
      規定不符，併此敘明。
　　㈧爰以行為人之責任為基礎，審酌被告自陳其教育程度係國
      中畢業，之前從事焊接員，經濟狀況勉持（見本院卷第41
      2至413頁），其正值壯年，竟於本案凌晨時分，趁告訴人
      獨自駕駛系爭小客車載客之機會，持系爭水果刀對告訴人
      施以強暴、脅迫而強盜系爭小客車，又對告訴人施以傷害
      犯行，不僅危害社會秩序及安寧，亦侵害告訴人之財產及
      身體法益，惡性重大，兼衡被告之犯罪動機、目的、手段
      ，及被告罹患精神官能性憂鬱症（見本院卷第345頁）暨
      被告僅承認犯普通強盜未遂罪，而否認犯攜帶兇器強盜既
      遂罪及傷害罪之犯後態度等一切情狀，分別量處如主文所
      示之刑，並就傷害罪部分，諭知如易科罰金之折算標準。
五、沒收部分：
    按供犯罪所用、犯罪預備之物或犯罪所生之物，屬於犯罪行
    為人者，得沒收之，刑法第38條第2項前段定有明文。查被
    告供本件犯罪所用之水果刀1把，並未扣案，業據被告供明
    在卷（見本院卷第407至408頁），然水果刀係一般日常生活
    所需之物，取得容易，而欠缺刑法上之重要性，為免執行困
    難，爰不予宣告沒收或追徵，附此敘明。
據上論斷，應依刑事訴訟法第299條第1項前段，刑法第330條第1
項、第321條第1項第3款、第277條第1項、第41條第1項前段、刑
法施行法第1條之1第1項，判決如主文。　　　
本案經檢察官乙○○偵查起訴，由檢察官方心瑜到庭執行職務。
中　　華　　民　　國　　111 　年　　1 　　月　　13　　日
                  刑事第六庭審判長法  官  樊季康

                                  法  官  葉逸如

                                  法  官  楊展庚
上列正本證明與原本無異。
如不服本判決，應於判決送達後20日內敘明上訴理由，向本院提
出上訴狀 (應附繕本) ，上訴於臺灣高等法院。其未敘述上訴理
由者，應於上訴期間屆滿後20日內向本院補提理由書「切勿逕送
上級法院」。
                                書記官　彭姿靜
中　　華　　民　　國　　111 　年　　1 　　月　　17　　日
附錄本案論罪科刑法條全文：
中華民國刑法第330條
（加重強盜罪）
犯強盜罪而有第321條第1項各款情形之一者，處7年以上有期徒
刑。
前項之未遂犯罰之。
　
中華民國刑法第321條
犯前條第1項、第2項之罪而有下列情形之一者，處6月以上5年以
下有期徒刑，得併科50萬元以下罰金：
一、侵入住宅或有人居住之建築物、船艦或隱匿其內而犯之。
二、毀越門窗、牆垣或其他安全設備而犯之。
三、攜帶兇器而犯之。
四、結夥三人以上而犯之。
五、乘火災、水災或其他災害之際而犯之。
六、在車站、港埠、航空站或其他供水、陸、空公眾運輸之舟、
    車、航空機內而犯之。
前項之未遂犯罰之。

中華民國刑法第277條
傷害人之身體或健康者，處5年以下有期徒刑、拘役或50萬元以
下罰金。
犯前項之罪，因而致人於死者，處無期徒刑或7年以上有期徒刑
；致重傷者，處3年以上10年以下有期徒刑。